【裁判字號】    89,易,1364
【裁判日期】    890608
【裁判案由】    違反醫師法
【裁判全文】
臺灣高雄地方法院刑事判決                        八十九年度易字第一三六四號
    公  訴  人  臺灣高雄地方法院檢察署檢察官
    被      告  甲○○
右列被告因違反醫師法案件，經檢察官提起公訴（八十九年度偵字第一七六七號），
本院判決如左：
    主  文
甲○○未取得合法醫師資格，擅自執行醫療業務，處有期徒刑壹年，緩刑肆年。
    事  實
一、甲○○明知其未取得合法醫師資格，竟自民國八十八年十月間起至同年十二月底
    止，在高雄市三民區○○○路二四六巷二十六號開設杏林盧中醫診所，擅自執行
    醫療業務，以針灸為不特定人治病。
二、案經民眾告發由臺灣高雄地方法院檢察署檢察官自動偵查起訴。
    理  由
一、右揭事實，業據被告甲○○坦承不諱，復有檢舉人所提供被告為病患針灸治療之
    錄影帶附卷可憑，而被告確未取得合法醫師資格，亦有高雄市政府衛生局八十九
    年四月十三日八九高市衛三字第一二八一七號函附卷可按。被告雖辯稱伊係受病
    患要求始為病患針灸等情，縱使為真，亦難卸免其責，而為其有利之認定。本件
    事證明確，被告犯行足堪認定。
二、按中醫之診療科別，包括中醫內科、外科、眼科、兒科、婦科、傷科、針灸科及
    痔科等八科，針灸係中醫診療科別，屬醫療業務範圍，應由醫師親自執行；又有
    關為病患看診把脈、針灸、推拿、敷藥、皆為醫療行為，其中看診、把脈、針灸
    須中醫師親自執行；推拿、敷藥得在醫師指示下由相關醫事人員協助執行。行政
    院衛生署八十五年十一月二十九日衛署醫字第八五○六一三九三號函釋，及八十
    六年五月二十八日衛署醫字第八六○二四六六三號函釋足資參照。本件被告未具
    中醫師資格，擅自為病患針灸行為，參諸前開說明，顯係執行醫療業務，核其所
    為，係犯醫師法第二十八條第一項之罪。被告多次為醫療行為，係其執行醫療業
    務範圍，均應包括於一個醫療業務之範疇，為實質上一罪，應僅成立單純一罪。
    審酌被告非法執行醫療業務，危害人民身體健康，惟念其執業期間僅二月許，時
    間非長等一切情狀，爰量處如主文所示之刑，以示懲儆。又被告於七十年間雖曾
    受有期徒刑以上刑之執行完畢，惟五年以內未曾受有期徒刑以上刑之宣告，有臺
    灣高雄地方法院檢察署刑案資料查註紀錄表及臺灣高等法院被告全國前案紀錄表
    各一份附卷可稽，其因一時失慮，致罹刑典，事後已坦承犯行，深具悔意，經此
    刑之宣告後，應知警惕而無再犯之虞，本院因認暫不執行其刑為當，予以宣告緩
    刑四年，用啟自新。又卷內所附之藥粉、藥丸等物，無法證明係被告供執行醫療
    業務所使用之藥材，且為被告否認為其所有，依法不得宣告沒收，附此敘明。
三、據上論斷，應依刑事訴訟法第二百九十九條第一項前段、醫師法第二十八條第一
    項、刑法第十一條、第七十四條第二款，判決如主文。
中      華      民      國      八十九      年      六      月    八    日
                                  臺灣高雄地方法院刑事第二庭
                                      法  官    劉建利
右正本證明與原本無異。
如不服本判決，應於判決送達後十日內，向本院提出上訴狀。
                                      書記官    洪生輝
中    華    民    國    八十九    年       六      月      十三        日
附錄本判決論罪科刑法條：醫師法第二十八條第一項。
未取得合法醫師資格，擅自執行醫療業務者，處一年以上三年以下有期徒刑，得併科
一萬元以上五萬元以下罰金，其所使用之藥械沒收之。但合於左列情形之一者，不在
此限：
一、在中央衛生主管機關認可之醫院，於醫師指導下實習之國內醫學院、校學生或畢
   業生。
二、在醫療機構於醫師指示下之護士、助產士或其他醫事人員。
三、合於第十一條第一項但書規定者。
四、臨時施行急救者。
犯前項之罪因而致人傷害或死亡者，應依刑法加重其至二分之一，並負損害賠償之責
。


司法院資訊處製作；財團法人民間司法改革基金會備份。
